【裁判字號】    89,訴,2678
【裁判日期】    891219
【裁判案由】    毒品危害防制條例
【裁判全文】
臺灣臺中地方法院刑事判決                        八十九年度訴字第二六七八號
    公  訴  人  臺灣臺中地方法院檢察署檢察官
    被      告  甲○○
右列被告因違反毒品危害防制條例案件，經檢察官提起公訴（八十九年度毒偵緝字第
五六八號、毒偵字第六五八六號），及移送併案（八十九年度毒偵字七一四四號、第
一九三八號），本院判決如左：
    主  文
甲○○連續施用第壹級毒品，累犯，處有期徒刑壹年貳月，第壹級毒品海洛因壹包（
淨重零點肆玖公克、包裝重零點貳柒公克）沒收銷燬之，針筒支沒收；又連續施用
第貳級毒品，累犯，處有期徒刑柒月，第貳級毒品安非他命貳包（毛重分別約點肆
公克、點壹公克）、安非他命殘渣袋只，均沒收銷燬之。應執行有期徒刑壹年捌
月，第壹級毒品海洛因壹包（淨重零點肆玖公克、包裝重零點貳柒公克）、第貳級毒
品安非他命貳包（毛重分別約點肆公克、點壹公克）、安非他命殘渣袋只，均
沒收銷燬之，針筒支沒收。
    事  實
一、甲○○曾於民國八十五年間因違反麻醉藥品管理條例案件，經臺灣彰化地方法院
    判處有期徒刑四月，於八十六年四月八日以易科罰金執行完畢，仍不知悔改。於
    八十七年間因施用毒品案件，經本院裁定送觀察、勒戒後，經評定無繼續施用毒
    品之傾向，於八十七年六月三十日以八十七年度訴字第二九二號判決免刑確定。
    猶不知戒惕，分別基於施用第一級毒品海洛因及第二級毒品甲基安非他命之概括
    犯意：
    (1)先於八十八年十一月上旬某日起至同年十二月三日某時許止，在臺中縣清水鎮
      ○○路一０七之五一號住處，將甲基安非他命置放於玻璃球吸食器上以火燻烤
      ，而後再吸食其霧化氣體之方式為之，連續施用第二級毒品甲基安非他命多次
      ，嗣於同年十二月二日晚間十時五十分許，在臺中縣沙鹿鎮○○路一一七號前
      ，為警當場查獲，經採尿後而查得上情。
    (2)甲○○復自八十八年十二月下旬某日起至八十九年一月二十三日某時止，在其
      上開住處，將甲基安非他命置放於玻璃球吸食器上以火燻烤，而後再吸食其霧
      化氣體之方式為之，連續施用第二級毒品甲基安非他命多次。其另於八十九年
      一月二十三日、二十四日，在上開住處，將毒品海洛因滲入香煙，連續施用第
      一級毒品海洛因多次。嗣於八十九年一月二十四日晚間八時許，在臺中縣清水
      鎮○○路一０七之五二號處，為警當場查獲，經採尿後始獲上情。
    (3)甲○○復分別承上開之施用第一級毒品、第二級毒品之概括犯意，自八十九年
      一月二十五日起至同年月二十九日某時止，在上開住處，將毒品海洛因滲入香
      煙方式，連續施用第一級毒品海洛因多次，以及將甲基安非他命置放於玻璃球
      吸食器上以火燻烤，而後再吸食其霧化氣體之方式為之，連續施用第二級毒品
      甲基安非他命多次。嗣於同年一月二十九日中午十二時十分許，在臺中縣清水
      鎮○○路與高美路口好家鄉超市前，為警當場查獲，並扣得其所有供施用之第
      一級毒品海洛因一包（淨重零點四九公克、包裝重零點二七公克）。
    (4)甲○○復承上開之施用第一級毒品之概括犯意，自八十九年二月下旬某日起至
      同年三月八日某時止，在上開住處，將毒品海洛因滲入香煙施用第一級毒品海
      洛因多次。嗣於同年三月八日下午六時四十分許，在臺中縣清水鎮○○路一０
      七之五二號處，為警當場查獲。
    (5)甲○○復分別承上開之施用第一級毒品、第二級毒品之概括犯意，自八十九年
      三月九日至同年十月十一日某時止，在上開住處，將毒品海洛因滲入香煙方式
      ，連續施用第一級毒品海洛因多次，以及將甲基安非他命置放於玻璃球吸食器
      上以火燻烤，而後再吸食其霧化氣體之方式為之，連續施用第二級毒品甲基安
      非他命多次。嗣於同年十月十一日中午十二時三十分許，在臺中縣沙鹿鎮○○
      ○街一三六巷四處，為警當場查獲，並扣得其所有供施用之第二級毒品安非他
      命二包（分別約重三點四公克、三點一公克）、安非他命殘渣袋三只，以及供
      施用第一級毒品海洛因用之注射針筒三支。
    經本院以八十八年度毒聲字第二一七九號裁定送勒戒處所觀察、勒戒後，在臺灣
    臺中看守附設勒戒處所觀察勒戒期間，經該所支援醫師評定結果為「有繼續施用
    毒品傾向」。
二、案經臺中縣警察局烏日分局報請臺灣臺中地方法院檢察署檢察官偵查起訴，以及
    臺中縣警察局烏日分局、彰化縣警察局報請臺灣臺中地方法院檢察署檢察官併案
    審理。
    理  由
一、訊據被告甲○○對其於右揭所載時地施用第一級毒品海洛因及第二級毒品甲基安
    非他命之事實，業於本院審理時坦承不諱，復有第一級毒品海洛因一包（淨重零
    點四九公克、包裝重零點二七公克）、第二級毒品安非他命二包（分別約重三點
    四公克、三點一公克）、安非他命殘渣袋三只，以及注射針筒三支等物扣案可資
    佐證。被告第(1)次為警查獲後所採之尿液經送請臺中縣衛生局檢驗之結果，呈有
    甲基安非他命之陽性反應，有該衛生局八十八年十二月二十九日檢驗尿水報告書
    一紙附卷可證；被告第(4)次為警查獲後所採之尿液經送請臺中縣衛生局檢驗結果
    ，呈有嗎啡之陽性反應，有該衛生局八十九年三月三十一日檢驗尿水報告書一紙
    附卷可按；而被告第(2)、(3)、(5)次為警查獲後所採之尿液經送請臺中縣衛生局檢
    驗之結果，均呈有嗎啡、甲基安非他命之陽性反應，此分別有該衛生局八十九年
    二月十五日、八十九年二月十六日、八十九年十月二十四日檢驗尿水報告書三紙
    附卷可稽。又按海洛因係嗎啡經化學合成半人工合成品，藥（毒）性倍於嗎啡，
    其經施用進入人體，藉人體解毒系統之代謝作用而分解成藥（毒）性較低於嗎啡
    ，故於施用海洛因（麻藥）之煙毒嫌犯尿液中，可檢出嗎啡煙毒反應；一般施用
    毒品，八小時內約有百分之八十量於尿中排出，二十四小時後剩餘量之百分之九
    十再排出，七十二小時仍有微量排出，有憲兵司令部八十年五月七日（八十）鑑
    驗字第一七四六號函可參，是被告確有施用第一級毒品海洛因、第二級毒品甲基
    安非他命之犯行，堪可認定。再八十九年一月二十九日扣案之之白色粉末一包，
    經送請法務部調查局檢驗結果，確有海洛因成分，淨重零點四九公克、包裝重零
    點二七公克等情，有法務部調查局電腦條碼編號000000000號檢驗通知
    書一紙附卷可稽。再查，被告於八十七年間因施用毒品案件，經本院裁定送觀察
    、勒戒後，經評定無繼續施用毒品之傾向，於八十七年六月三十日以八十七年度
    訴字第二九二號判決免訴確定等情，有上開判決書及臺灣高等法院被告全國前案
    紀錄表一份附卷可按。又其於五年內再犯毒品危害防制條例第十條之罪，經本院
    以八十八年度毒聲字第二一七九號裁定送勒戒處所觀察、勒戒後，在臺灣臺中看
    守附設勒戒處所觀察勒戒期間，經該所支援醫師評定結果為「有繼續施用毒品傾
    向」等情，亦有上開本院上開裁定一份、臺灣臺中看所守八十九年十月二十四日
    （八九）中所正總字第一九八七號函及其所附「有無繼續施用毒品傾向證明書」
    各一份存卷可參。綜上，被告右揭連續施用第一級毒品海洛因及第二級毒品甲基
    安非他命之事證明確，犯行洵堪認定。
二、核被告所為，係犯毒品危害防制條例第十條第一項之施用第一級毒品海洛因罪、
    同條例第十條第二項之施用第二級毒品甲基安非他命罪。被告先後多次施用海洛
    因及甲基安非他命之行為，時間緊密，所犯構成要件相同，各顯係基於概括之犯
    意反覆為之，均應依連續犯之規定，論以一罪。再被告施用第一級毒品海洛因及
    第二級毒品甲基安非他命前之連續持有海洛因、甲基安非他命之行為，本應以連
    續持有論，惟持有後進而施用，其持有之低度行為應被施用之高度行為所吸收，
    故不再另論其持有第一級毒品罪、第二級毒品罪。被告有於八十五年間因違反麻
    醉藥品管理條例案件，經臺灣彰化地方法院判處有期徒刑四月，於八十六年四月
    八日以易科罰金執行完畢之事實，有臺灣高等法院被告全國前案記錄表、臺灣臺
    中地方法院檢察署被告刑案查註紀錄表各一份在卷可稽，其受有期徒刑之執行完
    畢後，五年以內再犯本件有期徒刑以上之罪，為累犯，應依刑法第四十七條規定
    加重其刑。至被告所犯上開之連續施用第一級毒品罪、第二級毒品甲基安非他命
    罪間，係犯意各別，犯罪構成要件不同，應予分論併罰。公訴意旨就被告於八十
    八年十一月上旬某日至同年十二月三日某時施用第二級毒品甲基安非他命多次；
    及於八十八年十二月下旬某日至八十九年一月二十三日某時止，施用第一級毒品
    海洛因及第二級毒品甲基安非他命多次之行為，漏未起訴，惟依公訴意旨認與起
    訴部分有連續犯之裁判上一罪之關係存在，依審判不可分原則，本院自得加以審
    理。爰審酌被告前因施用毒品犯行，經觀察、勒戒後，猶故態復萌，再施用第一
    級及第二級毒品不輟，無視於毒品對於自身健康之戕害及國家對於杜絕毒品犯罪
    之禁令，且一再被查獲，仍不知戒惡習，惡性非輕，然念及被告於本院審理期間
    坦承犯行，態度良好，其施用海洛因及甲基安非他命僅係戕害自己健康，並無危
    害他人本之施用毒品者均有相當程度之成癮性及心理依賴性，其犯罪心態與一般
    刑事犯罪之本質並不相同，容應以「病人」之角度為考量，並側重適當之醫學治
    療及心理矯治為宜，且被告經施以長時間之強制戒治，固屬保安處分之一種，然
    既與其所應受之刑罰，同係限制人身自由，揆諸比例原則，應予適當量刑等一切
    情狀，分別量處如主文所示之刑，並合併定其應執行刑，以資懲儆。又扣案之第
    一級毒品海洛因壹包（淨重零點四九公克、包裝重零點二七公克）、第二級毒品
    安非他命貳包（毛重分別約三點四公克、三點一公克）均為毒品，以及安非他命
    殘渣袋只，均與毒品不可析離，整體應視為毒品，依毒品危害防制條例第十八
    條第一項前段，宣告沒收銷燬之。扣案之針筒支，為被告所有及供施用第一級
    毒品所用之器具，依刑法第三十八條第一項第二款沒收之。至鑑驗耗用之第一級
    毒品海洛因既均已滅失，自無庸另為沒收銷燬之諭知，併予敘明。
據上論斷，應依刑事訴訟法第二百九十九條第一項前段，毒品危害防制條例第十條第
一項、第二項、第十八條第一項前段、第二十條第三項前段，刑法第十一條前段、第
五十六條、第五十一條第五款、第四十七條、第三十八條第一項第二款，判決如主文
。
本案經檢察官林奕到庭執行職務
中      華      民      國      八十九      年      十二    月  十九    日
                                臺灣臺中地方法院刑事第四庭
                                        法  官  楊  真  明
右正本證明與原本無異。
如不服本判決，應於送達後十日內向本院提出上訴狀（須附繕本），上訴於臺灣高等
法院臺中分院。
                                        書記官
中      華      民      國      八十九      年      十二    月  二十   日
附錄本判決論罪科刑法條：
毒品危害防制條例第十條第一項、第二項。
  施用第一級毒品者，處六月以上五年以下有期徒刑。
  施用第二級毒品者，處三年以下有期徒刑。


司法院資訊處製作；財團法人民間司法改革基金會備份。
